臺灣桃園地方法院刑事判決　　　　　　 95年度交易字第459號
公　訴　人　臺灣桃園地方法院檢察署檢察官
被　　　告　甲○○
上列被告因公共危險等案件，經檢察官提起公訴（95年度偵字第
13398 號），本院判決如下：
    主  文
甲○○服用酒類，不能安全駕駛動力交通工具而駕駛，處拘役肆
拾日，如易科罰金，以佰元折算壹日；又因過失傷害人致重傷
，處有期徒刑伍月，如易科罰金，以佰元折算壹日。
    事  實
一、甲○○於民國95年2 月12日23時許，在桃園縣中壢市○○路
    136 號凱悅KTV 與友人共同飲酒後，明知其飲用之酒量已達
    不能安全駕駛動力交通工具之酒醉狀態，且無駕駛執照不應
    駕駛車輛，猶駕駛車牌號碼：2818—MT號自小客車沿桃園縣
    八德市○○路往桃園市方向行駛。嗣於95年2 月13日凌晨2
    時許，行經桃園縣八德市○○路與永豐路口前，本應注意車
    前狀況，隨時採取必要之安全措施，並應注意該路段時速限
    制在50公里以下，及應遵守道路交通號誌之指示，不得闖越
    紅燈，以維行車安全及避免危險發生，且依當時夜間、天氣
    晴朗、柏油路面、路面無缺陷、道路無障礙物、視距良好等
    情況，並無不能注意之情事，甲○○竟因飲酒過量致其注意
    力、判斷力、操控車輛之能力均劣於平時之酒醉狀態，而疏
    未注意前方車況，以致疏未注意車前左側是否有來車通過該
    交岔路口之狀況，即貿然以時速100 公里之數度超速且闖越
    紅燈駛入該交岔路口，適有乙○○騎乘車牌號碼：FAR —50
    1 號重型機車自其左側沿桃園縣八德市○○路往八德方向行
    駛行經該處，甲○○見狀已避煞不及，2 車發生碰撞，致乙
    ○○身體受有頭部外傷併硬腦膜下出血、右側股骨粉碎性骨
    折、右側肩胛骨骨折、右鎖骨骨折併第1 、4 、5 、6 肋骨
    骨折、臉部撕裂傷及右側硬腦膜下積水等，並因此造成右側
    肢體麻痺無力，而使其使用右手及右側下肢行走、站立之功
    能喪失，受有已毀敗1 肢以上機能之重傷害。甲○○於肇事
    後，留在現場向前往處理之桃園縣政府警察局八德交通小隊
    警員承認為肇事人，並接受裁判，而警員對之施以酒精濃度
    測試，其呼氣酒精濃度達每公升0.76毫克。
二、案經乙○○訴由臺灣桃園地方法院檢察署檢察官偵查起訴。
    理  由
一、上開犯罪事實，業經被告甲○○於本院審理時坦承不諱（見
    本院96年3 月22日審判筆錄第2 頁），核與證人鍾倚娟（見
    95年度偵字第13398 號偵查卷第11頁以下）、陳阿仁（同前
    偵查卷第14頁以下）、張心怡（同前偵查卷第17頁以下）於
    警詢中證述情節相符合，並有道路交通事故現場圖、道路交
    通事故調查報告表、酒精測定紀錄表、衛生署桃園醫院檢驗
    科緊急血液檢驗單檢查報告、刑法第185 條之3 案件測試觀
    察紀錄表、桃園縣政府警察局車輛駕駛人酒後生理協調平衡
    檢測紀錄表各1 份、行政院衛生署桃園醫院診斷證明書2份
    及現場照片25張在卷可稽。而依交通部運輸研究所79年8 月
    對駕駛人行為之研究（酒醉駕車對駕駛行為之分析研究）指
    出，吐氣每公升酒精含量零點二五毫克等於血液中酒精濃度
    （Blo- od Alcohol Concentration 簡稱BAC）0.05 ﹪（亦
    即每100 毫升血液中含50毫克酒精），而（一）BAC 到達
    0.03﹪至0.05﹪時，對駕駛能力之影響為：多數駕駛人心境
    逐漸變幻不定、視覺與反應靈敏性減弱、對速度及距離的判
    斷力差；而對心理行為之影響為：觀察力逐漸欠缺、心情漸
    趨輕鬆、自信心增加、多話、精神狀態處於陶醉感。（二）
    BAC 到達0.05﹪至0.08﹪時，對駕駛能力之影響為：反應遲
    鈍、駕駛能力受損、遲而不決或決而不行；而對心理行為之
    影響為：情緒鬆弛、感情與行為趨向誇張、肌肉不協調、精
    神處於興奮狀態。（三）BAC 到達0.08﹪至0.15﹪時，對駕
    駛能力之影響為：判斷力嚴重受到影響、體能與精神協調受
    損、駕駛之體能困難增加；而對心理行為之影響為：產生情
    緒異常現象、步伐不平穩、言語不清、反應惡劣、記憶及判
    斷力受損、精神處於錯亂狀態。（四）超過0.15﹪時，對駕
    駛能力之影響為：視線搖晃、駕駛已進入恍惚狀態、判斷及
    理解遭到扭曲、駕駛不穩定；對心理行為之影響為：意識不
    明、嘔吐、站、走及講話困難、責任感喪失、精神處於麻痺
    狀態。（五）超過0.5 ﹪，對駕駛人能力之影響為：無法開
    車；對心理行為之影響為：爛醉如泥、失去知覺可能致死、
    精神處於昏睡狀態。本案被告之酒精測定值已達呼氣每公升
    0.76毫克，有酒精測定紀錄表1 份在卷可稽，換算BAC 值為
    0.152 ﹪，顯見其視線、判斷及理解能力均受到相當程度之
    影響而減退，駕駛能力呈不穩定狀態。再參酌被告為警查獲
    時經警員對其言行舉止觀察結果認被告於查獲、測試或訊問
    過程中，有意識模糊、多話、昏睡叫喚不醒、全身酒味、臉
    紅及因被告意識不清，警員無法對其施以協調平衡檢測等情
    ，有刑法第185 條之3 案件測試觀察紀錄表、桃園縣政府警
    察局汽車駕駛人酒後生理協調平衡檢測紀錄卡各1 份附卷足
    憑，足見被告於斯時飲用酒類後確已達於不能安全駕駛動力
    交通工具之酒醉程度，而仍駕車。另告訴人因本件道路交通
    事故受傷，並致右側肢體無力，無法使用右手，以及自行站
    立等情，此亦有行政院衛生署桃園醫院96年1 月24日桃醫醫
    秘字第09500109 67 號函1 份在卷可佐，顯見告訴人因本件
    車禍確實已造成右側肢體麻痺無力，其使用右手及右側下肢
    行走、站立之功能均喪失，並屬刑法第10條第4 項第4 款之
    毀敗1 肢以上機能之重傷害甚明。基此，足徵被告前開自白
    與事實相符合，堪予採信。
三、按汽車駕駛人有飲用酒類後，吐氣所含酒精濃度超過每公升
    0.25毫克情形者，不得駕車；汽車行駛時，駕駛人應注意車
    前狀況，並隨時採取必要之安全措施，且行車速度應依速限
    標誌或標線之規定，又汽車行駛至交岔路口，其行進、轉彎
    ，應遵守燈光號誌之指示，遇紅燈時禁止通行，不得超越停
    止線或進入路口，道路交通安全規則第114 條第2 款、第94
    條第3 項、第93條第1 項、第102 條第1 項第1 款、道路交
    通標誌標線號誌設置規則第206 條第5 款第1 目分別定有明
    文。而上開路段之限速為50公里，亦據前揭道路交通事故調
    查報告表載明在卷，被告自應遵守上開規定，謹慎駕車，以
    維行車安全及避免危險發生，而參之當時天候及路況，又無
    不能注意之情事，此有前揭調查報告表在卷可佐，被告竟疏
    未注意在飲用酒類後，於肇事當時其吐氣所酒精成分每公升
    已逾0.25毫克之酒醉狀態下，仍駕駛自小客車上路，且因酒
    後導致注意力、判斷力減弱，致駕駛自小客車疏未注意車前
    左側是否有來車通過該交岔路口之狀況，即貿然以時速10 0
    公里之數度超速且闖越紅燈駛入該交岔路口，而肇致本件事
    故，其有疏未盡其應注意之義務而有過失，至為明灼，且因
    其過失行為致告訴人受有前揭傷害，被告之過失行為與告訴
    人受傷間，有相當因果關係。本件事證明確，被告犯行，堪
    以認定。
四、論罪之依據：
  (一)被告行為後，刑法於94年2 月2 日公布，於95年7 月1 日施
    行，其中修正第2 條、刑法第10條第4 項重傷害之規定、罰
    金刑之計算單位及處罰、自首、易科罰金之折算標準之規定
    。按行為後法律有變更者，適用行為時之法律，但行為後之
    法律有利於行為人者，適用最有利於行為人之法律，現行刑
    法第2 條第1 項訂有明文。此條規定乃與刑法第1 條罪刑法
    定主義契合，而貫徹法律禁止溯及既往原則，係規範行為後
    法律變更所生新舊法律比較適用之準據法，是刑法第2 條本
    身雖經修正，但刑法第2 條既屬適用法律之準據法，本身尚
    無比較新舊法之問題，應一律適用裁判時之現行刑法第2 條
    規定以決定適用之刑罰法律，合先敘明。查：
  (1)修正前刑法第10條第4 項有關「重傷害」之定義，原規定為
    「稱重傷者，謂左列傷害：(一)毀敗一目或二目之視能。(二)毀
    敗一耳或二耳之聽能。(三)毀敗語能、味能或嗅能。(四)毀敗一
    肢以上之機能。(五)毀敗生殖之機能。(六)其他於身體或健康，
    有重大不治或難治之傷害。因認其中第1 款至第5 款原係有
    關生理機能重傷之規定；第6 款則為關於機能以外身體與健
    康重傷之規定」，其第1 款至第5 款均以「毀敗」為詞，且
    依實務上之見解，關於視能、聽能等機能，須完全喪失機能
    ，始符合各該款要件，如僅減損甚或嚴重減損效能並未完全
    喪失機能者，縱有不治或難治情形，亦不能適用同條項第6
    款規規，仍屬普通傷害之範圍（參照最高法院25年度上字第
    46 80 號、30年度上字第445 號、40年度台上字第73號判例
    ），既與一般社會觀念有所出入，而機能以外身體或健康倘
    有重大不治或難治情形之傷害，則依同條項第6 款又認係重
    傷，兩者寬嚴不一，故將嚴重減損生理機能亦納入重傷定義
    ，修正第10條第4 項為「稱重傷者，謂下列傷害：(一)毀敗或
    嚴重減損一目或二目之視能。(二)毀敗或嚴重減損一耳或二耳
    之聽能。(三)毀敗或嚴重減損語能、味能或嗅能。(四)毀敗或嚴
    重減損一肢以上之機能。(五)毀敗或嚴重減損生殖之機能。(六)
    其他於身體或健康，有重大不治或難治之傷害。」，是就重
    傷之範圍及其程度而言，新法之範圍顯然較寬。惟本件告訴
    人因上開交通車禍事故造成右側肢體麻痺無力，其使用右手
    及右側下肢行走、站立之功能均喪失，已達1 肢以上機能毀
    敗之程度，如前所述，則適用修正前後刑法第10條第4 項規
    定，對被告而言並無不同。
  (2)罰金刑之計算單位及處罰部分：修正前刑法第33條第5 款規
    定「罰金：1 元以上。」，與修正後刑法第33條第5 款規定
    「罰金：新臺幣1,000 元以上，以百元計算之。」不同；另
    95年6 月14日修正公布刑法施行法第1 條之1 ：「中華民國
    94年1 月7 日刑法修正施行後，刑法分則編所定罰金之貨幣
    單位為新臺幣。94年1 月7 日刑法修正時，刑法分則編未修
    正之條文定有罰金者，自94年1 月7 日刑法修正施行後，就
    其所定數額提高為30倍。但72 年6月26日至94年1 月7 日新
    增或修正之條文，就其所定數額提高為3 倍」。現行刑法中
    ，有關於罰金刑之計算單位及處罰之規定已有修正，自屬法
    律變更。
  (3)修正前刑法第62條係規定：「對於未發覺之罪自首而受裁判
    者，減輕其刑。但有特別規定者，依其規定」，係對於自首
    採取必減主義，而修正後刑法第62條規定：「對於未發覺之
    罪自首而受裁判者，得減輕其刑。但有特別規定者，依其規
    定」，對於自首之法律效果，依情況決定是否減輕其刑，自
    以修正前關於自首規定較有利於被告。
  (4)刑法第41條第1 項前段關於易科罰金折算標準部分：修正前
    刑法第41條第1 項前段規定：「犯最重本刑為5 年以下有期
    徒刑之刑之罪，而受6 月以下有期徒刑或拘役之宣告，因身
    體、教育、職業、家庭之關係或其他正當事由，執行顯有困
    難者，得以1 元以上3 元以下折算1 日，易科罰金。」；又
    被告行為時之易科罰金折算標準，修正前罰金罰鍰提高標準
    條例第2 條前段（現已刪除）規定，就其原定數額提高為
    100 倍折算1 日，因此被告行為時之易科罰金折算標準，應
    以銀元300 元折算1 日，經折算為新臺幣後，應以新臺幣
    900 元折算1 日。惟修正後刑法第41條第1 項前段則規定：
    「犯最重本刑為5 年以下有期徒刑之刑之罪，而受6 月以下
    有期徒刑或拘役之宣告者，得以新臺幣1000元、2000元、
    3000元折算1 日，易科罰金。」，比較修正前後之易科罰金
    折算標準，仍以95年7 月1 日修正公布施行前之規定，較有
    利於被告。
  (二)核被告於飲酒後已不能安全駕駛動力交通工具而駕駛，係犯
    刑法第185 條之3 公共危險罪。又被告因上開過失行為致告
    訴人受有重傷，係犯刑法第284 條第1 項後段之過失致重傷
    害罪。被告係無駕駛執照、酒醉駕車致告訴人受傷，就其所
    犯過失致重傷害罪部分，應依道路交通管理處罰條例第86條
    第1 項之規定，加重其刑。又被告於車禍發生後，於職司偵
    查機關未發覺其過失致重傷害犯罪之前，即向前往處理之桃
    園縣政府警察局八德交通小隊警員承認為肇事人，接受裁判
    ，有桃園縣政府警察局道路交通事故肇事人自首情形紀錄表
    1 份在卷可考，是其係對於未發覺之過失傷害罪自首而受裁
    判，應依修正前刑法第62條前段之規定減輕其刑，並先加後
    減之。被告所犯上開二罪，犯意各別，構成要件互異，應予
    分論併罰。爰審酌被告無駕駛執照並於飲酒後已達不能安全
    駕駛動力交通工具之程度，猶駕駛車輛行駛於道路上，危及
    道路安全，枉顧其他用路人生命、財產之安全，終造成本件
    車禍事故，所為誠屬非是，再參酌被告素行、過失程度，及
    其迄今仍未與被害人家屬達成和解等一切情狀，分別量處如
    主文所示之刑，並俱依修正前刑法第41條第1 項前段規定諭
    知易科罰金之折算標準。
據上論斷，依刑事訴訟法第299 條第1 項前段，修正後刑法第2
條第1 項前段，刑法第185 條之3 、第284 條第1 項後段，修正
前刑法第62條前段、第41條第1 項前段，道路交通管理處罰條例
第86條第1 項，刑法施行法第1 條之1 第1 項、第2 項，修正前
罰金罰鍰提高標準條例第2 條，判決如主文。
本案經檢察官何嘉仁到庭執行職務
中     華     民     國  96    年   4    月     12    日
                            臺灣桃園地方法院刑事第七庭
                                審判長法  官   江振義
                                      法  官   劉為丕
                                      法  官   賴淑美
上正本證明與原本無異。
如不服本判決，應於判決送達後10日內，向本院提出上訴狀。
                                      書記官  張尹嫚
中    華     民      國  96     年   4    月   12      日
附錄本件判決論罪科刑法條全文：
中華民國刑法第185條之3
服用毒品、麻醉藥品、酒類或其他相類之物，不能安全駕駛動力
交通工具而駕駛者，處一年以下有期徒刑、拘役或三萬元以下罰
金。
中華民國刑法第284條
因過失傷害人者，處六月以下有期徒刑、拘役或五百元以下罰金
，致重傷者，處一年以下有期徒刑、拘役或五百元以下罰金。
從事業務之人，因業務上之過失傷害人者，處一年以下有期徒刑
、拘役或一千元以下罰金，致重傷者，處三年以下有期徒刑、拘
役或二千元以下罰金。
